ACORDAO-COMPLETO-2555971

ACÓRDÃO 7023/2022 ATA 39/2022 - SEGUNDA CÂMARA

VISTOS, relatados e discutidos estes autos em que se analisa o ato de concessão de aposentadoria do Sr. Laurindo Domingos Barbosa no cargo de Motorista Oficial do extinto Ministério da Fazenda;
ACORDAM os Ministros do Tribunal de Contas da União, reunidos em Sessão da Segunda Câmara, ante as razões expostas pelo Relator, e com fulcro no art. 71, incisos III e IX, da Constituição Federal e nos arts. 1º, inciso V, e 39, inciso II, da Lei 8.443/1992, c/c os arts. 259, inciso II, e 260, § 4º, do Regimento Interno/TCU, em:
9.1. considerar legal a concessão de aposentadoria do Sr. Laurindo Domingos Barbosa e conceder registro ao correspondente ato, ressalvando-se que a parcela indevidamente incluída nos proventos, decorrente do "Plano Bresser", não mais integra o benefício; e
9.2. dar ciência desta Deliberação ao interessado e ao Ministério da Economia.

Concessão de aposentadoria o ato de concessão de aposentadoria do Sr. Laurindo Domingos Barbosa no cargo de Motorista Oficial do extinto Ministério da Fazenda.

Segunda Câmara

Ministério da Fazenda (extinto).

3. Interessado: Laurindo Domingos Barbosa (XXX.910.092-XX).

13.1. Ministros presentes: Bruno Dantas (Presidente), Augusto Nardes e Antonio Anastasia.
13.2. Ministro-Substituto presente: Marcos Bemquerer Costa (Relator).

MARCOS BEMQUERER

Adoto como Relatório, com os pertinentes ajustes de forma, parte da instrução da Secretaria de Fiscalização de Integridade de Atos e Pagamentos de Pessoal e de Benefícios Sociais - Sefip, a seguir transcrita (peça 5) : 
"Exame das Constatações
Ato: 16219/2018 - Inicial - Interessado (a) : LAURINDO DOMINGOS BARBOSA - CPF: XXX.910.092-XX
Parecer do Controle Interno: considerar o ato legal.
Constatações e análises: 
9.1.1. Houve o registro de pelo menos uma rubrica com 'Denominação para análise pelo TCU = Decisão judicial (16171 - DECISAO JUDICIAL TRANS JUG APO (Decisão judicial - Outros) - R$ 289,49) '.
Justificativa do Gestor de Pessoal: não há. Verificação efetuada no âmbito do TCU.
Análise do Controle Interno:  não há. Verificação efetuada no âmbito do TCU.
Análise da Equipe Técnica: legal.
Detectou-se no ato parcela remuneratória paga com base em decisão judicial.
Ao analisar os proventos atuais (mês julho/2022) disponível para consulta deste Tribunal, constata-se que tal rubrica não integra os proventos, podendo o ato ser apreciado pela legalidade nesse ponto, com base no art. 260, § 4º, do Regimento Interno deste Tribunal.
9.1.2. Ato com anexo do tipo 'Sentença judicial' (Documentos Judiciais) .
Justificativa do Gestor de Pessoal: não há. Verificação efetuada no âmbito do TCU.
Análise do Controle Interno:  não há. Verificação efetuada no âmbito do TCU.
Análise da Equipe Técnica: ilegal.
Jurisprudência do TCU ensina que tais valores pagos a título de URP já deveriam ter sido absorvidos pelos sucessivos planos de carreira em benefício de todas as carreiras do serviço público."
2.	Diante do pagamento da parcela indevida a título de URP, a Sefip propõe, em pareceres uniformes (peças 5 e 6) , julgar ilegal o ato de aposentadoria do Sr. Laurindo Domingos Barbosa, negando-lhe o correspondente registro, e expedir determinação ao órgão de origem para excluir a rubrica considerada ilegal, dispensando-se a devolução dos valores percebidos de boa-fé até a data da ciência do órgão.
3.	O Ministério Público junto ao TCU, representado pelo Procurador Júlio Marcelo de Oliveira, diverge desse encaminhamento sob os fundamentos abaixo transcritos, verbis (peça 7) :
"A Sefip manifesta-se pela ilegalidade do ato, em razão do pagamento de parcela deferida a título de decisão judicial, referente a planos econômicos, cujos valores deveriam ter sido absorvidos pelos reajustes salariais decorrentes da implantação de novos planos de carreira do funcionalismo público federal.
Nota-se que a vantagem impugnada pela unidade técnica deixou de integrar os proventos do inativo, de acordo com a ficha financeira referente ao mês de agosto de 2022, constante do Anexo I da instrução (peça 5, p. 4) .
No mérito, aplica-se, ao caso concreto, a disciplina prevista no art. 260, § 4º, do Regimento Interno deste Tribunal, in verbis:
'§ 4º Os atos que, a despeito de apresentarem algum tipo de inconsistência em sua versão submetida ao exame do Tribunal, não estiverem dando ensejo, no momento de sua apreciação, a pagamentos irregulares, serão considerados legais, para fins de registro, devendo ser consignada no julgamento a ressalva em relação à falha que deixou de existir'."
4.	Nesse contexto, o MP/TCU sugere a legalidade do ato, com ressalva quanto à parcela de plano econômico que deixou de constar dos proventos, conforme demonstra a ficha financeira do interessado.
	É o Relatório.

não há.

Procurador Júlio Marcelo de Oliveira.

PESSOAL. APOSENTADORIA. PAGAMENTO DE RUBRICA JUDICIAL REFERENTE A PLANO ECONÔMICO. NECESSIDADE DE ABSORÇÃO DA REFERIDA PARCELA PELA SUPERVENIENTE REESTRUTURAÇÃO DO PLANO GERAL DE CARGOS. EXCLUSÃO POSTERIOR DA RUBRICA DECORRENTE DE VANTAGEM IRREGULAR NOS PROVENTOS. LEGALIDADE DA CONCESSÃO, COM REGISTRO DO ATO.

APOSENTADORIA (APOS)

Secretaria de Fiscalização de Integridade de Atos e Pagamentos de Pessoal e de Benefícios Sociais (Sefip).

Trago à apreciação deste Colegiado o ato de concessão de aposentadoria do Sr. Laurindo Domingos Barbosa no cargo de Motorista Oficial do extinto Ministério da Fazenda.
2.	Conforme visto no Relatório precedente, consta do ato concessório a parcela a título de reposição de planos econômicos (URP) , em dissonância com a jurisprudência do TCU, o que motivou a Secretaria de Fiscalização de Integridade de Atos e Pagamentos de Pessoal e de Benefícios Sociais - Sefip a propor a ilegalidade do ato.
3.	O Procurador Júlio Marcelo de Oliveira, de seu turno, detectou que o pagamento já foi cessado, não mais subsistindo nos contracheques atuais, de modo a incidir a disciplina do art. 260, § 4°, do Regimento Interno do TCU, no sentido de se considerar legal o ato e consignar no julgamento a ressalva sobre a falha.
4.	Acerca da vantagem relativa à URP, registre-se que não é tese disputada nesta Casa de Contas o entendimento de que os valores decorrentes de planos econômicos, ainda que amparados em decisão judicial, não se incorporam indefinidamente aos vencimentos do beneficiário, pois têm natureza de antecipação salarial, devendo ser absorvidos ou eliminados nas reestruturações futuras da carreira ou quando da ocorrência de reajustes salariais.
5.	Conquanto ilegal o referido pagamento, observa-se que a parcela em comento já não mais integra o contracheque do interessado ao menos desde agosto de 2022, consoante ficha financeira acostada à peça 5, p. 4. Desse modo, correto o desfecho sugerido pelo eminente Representante do Ministério Público junto ao TCU, de considerar legal o ato e ressalvar a falha.
6.	Nesse contexto, incorporo as considerações do Parquet, no sentido de se considerar legal e autorizar o registro do presente ato de aposentadoria, sem prejuízo de dar ciência ao órgão de origem sobre a irregularidade, nos termos do art. 260, § 4°, do Regimento Interno do TCU.
	Ante o exposto, manifesto-me para que seja adotada a deliberação que ora submeto a este Colegiado.
TCU, Sala das Sessões, em 1º de novembro de 2022.
MARCOS BEMQUERER COSTA 
Relator